【裁判字號】    99,附民,5
【裁判日期】    990211
【裁判案由】    詐欺
【裁判全文】
臺灣高雄地方法院刑事附帶民事訴訟判決   99年度附民字第5號
原      告  乙○○○
被      告  甲○○
上列被告因詐欺案件（本院98年度易字第73號），經原告提起附
帶民事訴訟，請求損害賠償，本院判決如下︰
    主      文
被告應給付原告新臺幣貳仟壹佰肆拾捌萬元，及自民國九十九年
一月十四日起至清償日止，按週年利率百分之五計算之利息。
本判決於原告以新臺幣柒佰萬元為被告供擔保後，得為假執行。
    事實及理由
一、原告（本院98年度易字第73號刑事判決附表一編號91號之被
    害人）起訴主張：原告於民國97年8 月6 日上午9 時許，接
    獲佯稱為高雄市政府老人福利課「江文靜」來電，詢問原告
    是否曾代辦過老人年金，因其證件及印章可能遭人冒用，要
    求原告打電話至刑事警察局報案並釐清責任，「江文靜」便
    訛以已將電話轉接至刑事警察局，旋由一位自稱係「鄭榮坤
    」小隊長之男子向原告佯稱「證件遭他人偽造，且法院曾屢
    次通知原告均無法送達傳票，此案件已由林漢強檢察官承辦
    ，將指派書記官許志祥，持監管收據前去向原告取款，原告
    屆時須將自己及配偶名下帳戶內存款，全數提領並交由法院
    監管」云云，復傳真偽造之「臺灣臺北地方法院檢察署傳票
    」、「法務部台北行政執行處凍結管制執行命令」等文書予
    原告，以取信原告，致使原告陷於錯誤，於97年8 月7 日起
    至97年8 月27日止，將原告帳戶內新臺幣（下同）1,538 萬
    元領出，分11次交予自稱為「許志祥」書記官之被告，復於
    97年8 月26日、27日，將配偶戴楩楠帳戶內之610 萬元領出
    ，亦交予自稱「許志祥」書記官之被告。嗣經原告電詢高雄
    市政府社會局及本院詢問，發覺並無上述人等之際，始知受
    騙。而被告上開與詐欺集團成員共同詐騙原告之犯罪事實，
    業經檢察官提起公訴，並由鈞院審理，被告所為係詐害原告
    之財產，爰依侵權行為之法律關係，提起本件刑事附帶民事
    訴訟，請求被告賠償原告所受損害。並聲明：(一)被告應給付
    原告2,148 萬元，及自99年1 月14日起訴狀繕本送達翌日起
    至清償日止，按年息5 ％計算之利息；(二)願供擔保宣告假執
    行。
二、被告未提出任何答辯。
三、按附帶民事訴訟之判決，應以刑事訴訟判決所認定之事實為
    據，刑事訴訟法第500 條前段定有明文。經查，本件被告有
    如原告所指於前揭時、地，擔任出面領款之人（俗稱車手）
    ，與詐欺集團共同詐騙原告，致原告誤將上開金額以現金交
    予被告之事實，業經本院98年度易字第73號刑事判決認定事
    證明確，並依刑法第216 條、第211 條之行使偽造公文書罪
    判處罪刑在案，有本院判決書1 份在卷可稽，堪信原告前開
    之主張為真實。
四、次按因犯罪而受損害之人，於刑事訴訟程序得附帶提起民事
    訴訟，對於被告及依民法負賠償責任之人，請求回復其損害
    ，刑事訴訟法第487 條第1 項定有明文。又按因故意或過失
    ，不法侵害他人之權利者，負損害賠償責任；給付無確定期
    限者，債務人於債權人得請求給付時，經其催告而未為給付
    ，自受催告時起，負遲延責任，其經債權人起訴而送達訴狀
    ，與催告有同一之效力；遲延之債務，以支付金錢為標的者
    ，債權人得請求依法定利率計算之遲延利息；應付利息之債
    務，其利率未經約定，亦無法律可據者，週年利率為5 ％，
    民法第184 條第1 項前段、第229 條第2 項、第3 項、第23
    3 條第1 項及第203 條分別定有明文。查本件原告主張之事
    實，有本院98年度易字第73號刑事判決在卷可稽，已如前述
    ，其因被告之故意不法行為，致財產權受有損害，兩者間具
    有相當因果關係甚明，是原告主張依侵權行為之法律關係，
    被告應負損害賠償責任，自屬有據。
五、綜上，原告依侵權行為之法律關係及前揭遲延債務法律等規
    定，請求被告給付損害2,148 萬元，及自99年1 月14日起至
    清償日止，按週年利率5 ％計算之利息，洵屬正當，應予准
    許。
六、本件原告陳明願供擔保請求宣告假執行，核無不合，爰酌定
    相當擔保金額准許之。
七、原告固聲明訴訟費由應由被告負擔，惟本件係刑事附帶民事
    訴訟，無庸徵收裁判費，且訴訟費用之核定屬法院職權事項
    ，無庸就此而為准駁，附此敘明。
八、依刑事訴訟法第502 條第2 項、第491 條第10款，民事訴訟
    法第390 條第2 項，判決如主文。
中    華    民    國    99    年     2    月    11    日
                  刑事第十四庭  法  官   李俊霖
以上正本證明與原本無異。
如不服本判決應於收受本判決後10日內向本院提出上訴書狀，並
應敘述具體理由，如未敘述上訴理由者，應於上訴期間屆滿後20
日內補提理由書狀於本院（均須按他造當事人之人數附繕本）「
切勿逕送上級法院」。
中    華    民    國    99    年    2     月    11    日
                                書記官   武凱葳

司法院資訊處製作；財團法人民間司法改革基金會備份。
